【裁判字號】    97,上易,3175
【裁判日期】    980312
【裁判案由】    家暴傷害
【裁判全文】
臺灣高等法院刑事判決                97年度上易字第3175號
    上  訴  人  臺灣宜蘭地方法院檢察署檢察官
    被      告  乙○○
    選任辯護人  李蒼棟律師
上列上訴人因被告家暴傷害案件，不服臺灣宜蘭地方法院97年度
易字第462號，中華民國第一審判決（起訴案號： 臺灣宜蘭地方
法院檢察署97年度偵字第1409號），提起上訴，本院判決如下：
    主  文
上訴駁回。
    理  由
一、公訴意旨略以：乙○○係甲○○之外甥，竟與母親倪美智共
    同基於傷害之犯意聯絡，於97年3月27日上午8時30分許，在
    宜蘭縣五結鄉○○○路11之10號甲○○住處前50公尺處之河
    堤，由乙○○將甲○○按倒在地，再由倪美智徒手毆打並以
    腳踢甲○○，甲○○因而受有左臉、右手肘擦挫傷、右前臂
    、右小腿瘀青挫傷、右手腕、右手臂、右手第二指、右膝擦
    傷等傷害（聲請簡易判決處刑書誤載為倪美智之傷勢，即右
    臉擦傷、後枕部擦挫傷併血腫、右手擦傷、右手第三指擦傷
    、左手肘擦傷、右膝挫傷併輕微瘀青等傷害），因認乙○○
    亦涉犯刑法第277條第1項之傷害罪嫌。
二、按犯罪事實應依證據認定之，無證據不得認定犯罪事實，刑
    事訴訟法第154條第2項定有明文。次按，犯罪事實之認定應
    憑證據，如未能發現確實之證據，或證據不足以證明，自不
    能以推測或擬制之方法，以為裁判基礎；又犯罪事實所憑之
    證據，無論係直接證據或間接證據，其為訴訟上之證明，須
    於通常一般人均不致有合理懷疑而得確信其為真實之程度，
    始得據為有罪之認定，倘其證明尚未達此程度而有合理懷疑
    時，本諸無罪推定原則，自應為被告無罪之諭知。
三、檢察官起訴被告乙○○涉犯上開罪嫌，無非以告訴人甲○○
    之片面指述，再佐以甲○○之診斷證明書及證人謝振雄證稱
    ：由伊帶同甲○○就醫，甲○○表示係遭一對母子毆打等語
    ，以此推論被告乙○○涉犯傷害罪嫌。然被告乙○○自始堅
    詞否認有何傷害犯行，辯稱：案發當時伊人在家中工作，並
    未出現在案發現場，係母親倪美智返家後表示遭甲○○毆打
    ，伊才前往甲○○住處理論，但沒有遇到甲○○等語。經查
    ：
(一)共同被告倪美智於警詢、偵查中均陳稱：案發當時乙○○並
    未在場，是伊回家乙○○知道後才去找甲○○理論等語 (見
    警詢筆錄第1至3頁、偵卷第6頁)，且另一證人即被告乙○○
    之鄰居詹麗霞 (原審誤繕為詹麗雲) 於原審審判時亦到結證
    稱：伊知道97年3月倪美智在外受傷的事， 倪美智受傷返家
    時，乙○○正在家中工作，乙○○是作鋁窗的，當時伊和乙
    ○○在那裡聊天，倪美智哭著回來說被妹妹甲○○打，倪美
    智回家後，乙○○才騎機車出門，應該是8 點多左右，出去
    沒多久就回家了，倪美智返家前，乙○○都在家裡做事等語
    (原審97年10月21日審判筆錄)；另證人即被告乙○○之鄰居
    陳美玉亦於原審同日審判期日時到庭證實： 伊知道97年3月
    倪美智在外受傷的事，伊在外面看到倪美智哭著回來，伊當
    時是在旁邊的空地，倪美智受傷回家前，乙○○在家裡做鋁
    窗，伊是鄰居都會去幫忙，時間大概是早上8點多， 伊看到
    倪美智被打返家只有一次等語 (見上開原審審判筆錄)； 復
    據證人即被告乙○○之客戶黃春火於於原審審判時亦證稱：
    伊與乙○○是廠商關係，97年3月27日上午7時50分許，伊就
    到乙○○住處要乙○○幫伊作幾個鋁門窗，伊剛到時沒有看
    到乙○○的母親， 是快到8點半時看到乙○○的母親哭著牽
    腳踏車回家，說被人打，好像是被親戚打，乙○○的母親被
    打返家的情形伊只有看過這一次等語 (見上開原審審判筆錄
    )； 證人即與共同被告倪美智有三親等姻親關係之朱秀貞於
    原審審判時亦證稱：伊看到時是甲○○將倪美智壓在地上，
    現場還有鄰居，但伊不認識，現場甲○○的先生也在車上，
    伊本來想過去將兩人拉開，但當時伊懷孕不敢過去，就騎機
    車到倪美智家中，看到乙○○在外工作，便告訴乙○○的老
    婆說倪美智被打，過了十幾分鐘後倪美智就返家，倪美智返
    家前，乙○○都在門口騎樓工作，不在衝突現場等語 (見上
    開原審審判筆錄)， 證人陳美玉、詹麗雲、黃春火與被告乙
    ○○間並無親誼關係，與告訴人甲○○亦無閒隙、仇恨，衡
    情應無虛偽陳述，自陷偽證罪責之可能，所陳應具有相當之
    可信度，是乙○○前開不在場之辯解值堪採信。
(二)雖證人謝振雄於偵查中證稱：甲○○於案發當日上午8、9時
    許打電話給伊表示遭人毆打，伊趕過去後看到甲○○身上都
    是瘀傷，就載甲○○去醫院驗傷，甲○○好像是說被一對母
    子毆打，但伊不認識，到現場也沒有看到人等語，然其非刑
    案現場之目擊證人，僅能證明甲○○受傷送醫之過程並轉述
    甲○○告以之內容，尚不足以為被告乙○○確有為傷害犯行
    之證據。另告訴人甲○○雖於偵查中陳稱：當日於案發現場
    ，伊遇到倪美智與乙○○，倪美智要乙○○將伊攔下，乙○
    ○拉住伊後將伊按在地上，倪美智則上前用手、腳打伊，後
    來有路人經過，乙○○才放手，伊立即跑回家報警云云；於
    原審審判時再證稱：伊傷勢是乙○○將伊抓住後，倪美智動
    手打伊，因為被壓在地上，是柏油路面，掙扎多少會有擦傷
    云云，然倘若告訴人甲○○確遭乙○○壓制，衡情應無機會
    毆傷倪美智，則被告倪美智之傷勢何來，又依告訴人甲○○
    檢附之監視錄影畫面顯示，被告乙○○於97年3月27日上午8
    時35分許騎乘機車至告訴人甲○○住處，在場徘迴不久，隨
    即於37分離去，核與被告乙○○前述：因聽聞母親倪美智遭
    甲○○毆打，所以前往甲○○住處理論，但沒有遇到甲○○
    等語大致相符，倘被告乙○○確與倪美智在宜蘭縣五結鄉○
    ○○路11之10號甲○○住處前50公尺處之河堤共同毆打甲○
    ○，甫毆打完，被告乙○○又何須再次前往甲○○住處，是
    甲○○前開就被告乙○○部份之指述顯屬不實，不足採信。
(三)公訴人據告訴人之聲請傳喚告訴人之子林彥劭到庭作證被告
    是尋仇追打，惟查，證人並非事發時在場之人，而被告事後
    由家中前往告訴人住處，目的是要為其母找告訴人理論，亦
    據上開多位證述甚詳，並非尋仇追打，事證已甚明確，並無
    再予傳訊必要。綜上所述，無證據顯示被告乙○○確有為上
    開公訴意旨所述之傷害犯行，此部分事證不足，尚未能使本
    院形成被告有罪之心證，揆諸首揭說明，應為被告無罪之諭
    知。
四、原審因認被告罪證不足，而為被告無罪之諭知，並無違誤，
    公訴人依告訴人執前詞內容請求上訴，洵無理由，上訴應予
    駁回。
五、另告訴人甲○○所涉誣告、偽證罪嫌，應由檢察官另行偵辦
    ，附此敘明。
據上論斷，應依刑事訴訟法第368條，判決如主文。
本案經檢察官邱美育到庭執行職務。
中    華    民    國    98    年    3    月    12     日
            刑事第四庭    審判長法  官  陳筱珮
                                法  官  鄭水銓
                                法  官  周煙平
以上正本證明與原本無異。
不得上訴。
                                書記官  陳秋雄
中    華    民    國    98    年    3     月    13    日


司法院資訊處製作；財團法人民間司法改革基金會備份。
